【裁判字號】    97,消債抗,11
【裁判日期】    971022
【裁判案由】    抗告
【裁判全文】
臺灣桃園地方法院民事裁定            97年度消債抗字第11號
抗  告  人  甲○○
上列當事人聲請清算事件，對於中華民國97年6 月30日本院97年
度消債清字第22號裁定提起抗告，本院裁定如下：
    主  文
原裁定廢棄。
    理  由
一、抗告意旨略以：債務人與金融機構協商成立，因不可歸責於
    己之事由，致履行顯有重大困難者，仍得聲請更生或清算。
    凡不可預期、無法苛責於債務人之事由，致債務人之固定收
    入減少或必要支出增加者，均應屬不可歸責之事由。抗告人
    於本件更生聲請前，已於民國95年12月間依金融主管機關協
    調成立之中華民國銀行公會會員辦理消費金融案件無擔保債
    務協商機制與金融機構成立協商，每月應還款金額為新台幣
    （下同）20,729元，惟當時抗告人之每月平均收入僅約1 萬
    元，還款金額顯逾其收入，其最近又因受傷而無法工作，乃
    於97年4 月停止還款。又抗告人之2 名子女雖有工作，但並
    無替抗告人償還債務之義務，其子女之收入及財產狀況與抗
    告人得否清算無關。況其長女因分擔家計而積欠銀行債務，
    其次女尚有就學貸款需償還，並無餘力幫助抗告人還債。抗
    告人於債務協商確定時之財產總價值為110 萬元，積欠金融
    機構之無擔保債務總金額120 萬元，然其尚積欠第三人鄭文
    欽818,753 元，原審未予審酌，原裁定自屬違法。為此提起
    抗告，請求廢棄原裁定，另為適法之裁定等語。
二、按債務人與金融機構協商成立者，不得聲請更生或清算，但
    因不可歸責於己之事由，致履行顯有重大困難者，不在此限
    ；本條例施行前，債務人依金融主管機關協調成立之中華民
    國銀行公會會員辦理消費金融案件無擔保債務協商機制與金
    融機構成立之協商，準用前項之規定，消費者債務清理條例
    第151 條第5 項、第6 項分別定有明文。
三、經查：本件抗告人於本件更生聲請前，已於95年12月間依金
    融主管機關協調成立之中華民國銀行公會會員辦理消費金融
    案件無擔保債務協商機制與金融機構成立協商，此情業據抗
    告人在原審於97年5 月30日訊問時已陳明屬實，有訊問筆錄
    在原審卷可稽。協商條件為抗告人每月應還款20,729元，而
    當時抗告人之每月平均收入僅約1 萬元，有抗告人提出之協
    議書、國稅局95年度綜合所得稅各類所得資料清單附於原審
    卷可考，堪信為真實，是抗告人於上開協商成立時，收入已
    不足支付每月應清償之協商金額，是上開協商未斟酌抗告人
    之支付能力，僅因抗告人疏慮或無從選擇或迫於現實因素勉
    強達成之條件，已難期抗告人能確實履行（抗告人自97年4
    月起即停止繳款）。又抗告人於債務協商確定時之財產總價
    值仍尚有110 萬元，於協商確定時積欠金融機構之無擔保部
    分債務總金額1,459,021 元（註：現僅餘120 萬元，見原審
    97年5 月30日及97年6 月20日訊問筆錄）。惟抗告人主張其
    另積欠非金融機構之第三人鄭文欽818,753 元，有其提出之
    債權人清冊附於原審卷可稽，抗告人究有無積欠第三人鄭文
    欽上開債務，積欠之金額、履行債務之約定如何，均足以影
    響其繼續履行原協商內容有無重大困難，有無聲請清算財產
    以達減少其清償債務必要之判斷，原審未及查明，尚有未洽
    。又抗告人主張其最近因工作受傷而無法工作，其長女因分
    擔家計而積欠債務，次女因需償還助學貸款，均無力協助抗
    告人履行協議等語，其是否因不可歸責於己之事由，致履行
    原協商內容顯有重大困難？尤非無疑，原審未詳為調查審認
    ，遽為不利於抗告人之判斷，亦有未洽。抗告論旨，執以指
    摘原裁定不當，求予廢棄，非無理由。
四、據上論結，本件抗告為有理由，爰依消費者債務清理條例第
    15條、民事訴訟法第492 條，裁定如主文。
中    華    民    國    97    年    10    月  22      日
                  民事第三庭審判長法  官  郭琇玲
                                  法  官  潘進柳
                                  法  官  張天民
以上正本係照原本作成。
本裁定不得再抗告。
中    華    民    國    97    年    10    月  22      日
                                    書記官  古秋梅


司法院資訊處製作；財團法人民間司法改革基金會備份。
